臺灣高等法院民事裁定　　　　　　　　100年度抗字第1214號
抗告人　林建榮
　　　　黃國彥
上列抗告人因與相對人陳貽男間聲請假扣押事件，對於中華民國
100年7月12日臺灣臺北地方法院100年度全字第1533號所為裁定
提起抗告，本院裁定如下：
    主  文
抗告駁回。
抗告費用由抗告人連帶負擔。
    理  由
一、按債權人就金錢請求或得易為金錢請求之請求，欲保全強制
    執行者，得聲請假扣押。假扣押，非有日後不能強制執行或
    甚難執行之虞者，不得為之，民事訴訟法第522條第1項、第
    523條第1項定有明文。所謂有日後不能強制執行或甚難執行
    之虞，其情形本不以債務人浪費財產，增加負擔或就其財產
    為不利益之處分，將達於無資力之狀態，或債務人移住遠處
    、逃匿無蹤或隱匿財產等為限（最高法院97年度台抗字第26
    4號裁定意旨參照），只須依一般社會之通念，客觀上可認
    其將來有不能強制執行或甚難執行之虞之情事時，亦應涵攝
    在內（最高法院98年度台抗字第746號裁定）。又按請求及
    假扣押之原因應釋明之。債權人就請求及假扣押之原因釋明
    如有不足，而債權人陳明願供擔保或法院認為適當者，法院
    得定相當之擔保，命供擔保後為假扣押，此觀同法第526條
    第1、2項規定即明。是聲請假扣押，就請求及假扣押之原因
    ，債權人應先予釋明，至使法院信其請求及假扣押之原因大
    致為適當始可。僅於其釋明不足時，法院為補強計，於債權
    人陳明就債務人可能遭受之損害願供擔保並足以補釋明之不
    足，始得命供擔保後為假扣押（民事訴訟法第526條第2項立
    法理由參照），非謂法院於債權人未為釋明，僅陳明願供擔
    保時，即得為命提供擔保之假扣押裁定。再按法文所謂債權
    人者，係指主張債權之人而言，至所主張之債權能否成立，
    尚待本案之判決，非聲請假扣押時先應解決之問題（最高法
    院20年抗字第720號判例意旨參照）。
二、本件相對人主張：抗告人林建榮前邀同抗告人黃國彥為連帶
    保證人，於民國97年8月28日與伊簽訂房屋租賃契約書（下
    稱系爭租賃契約），約定向伊承租坐落臺北市○○○路122
    號1樓房屋（下稱系爭房屋），每月租金新臺幣（下同）6萬
    元（不含管理費），租期自97年9月1日起至102年8月31日止
    。詎抗告人黃國彥遲未給付租金共19期，至100年6月份止積
    欠租金、管理費及遲延利息合計126萬8,910元，屢經催告仍
    未獲置理，伊已發函終止系爭租賃契約，抗告人應連帶負給
    付之責。然抗告人林建榮名下無不動產，其在台北富邦銀行
    之帳戶於100年5月19日存款本有204萬2,286元，但至100年5
    月31日短短12天存款僅餘98萬3,837元，而抗告人黃國彥原
    有新北市○○區○○街69巷4號房地（下稱林森街房地）已
    於99年3月29日移轉所有權登記予第三人蕭明生，其獨資經
    營之新環東傢飾行亦於99年7月歇業，顯然正將所有財產搬
    移隱匿，致伊日後有不能執行或甚難執行之虞，爰聲請就抗
    告人之財產在126萬8,910元及自98年9月1日起算之法定遲延
    利息範圍內予以假扣押，且願供擔保以補釋明之不足等語。
三、查相對人主張抗告人林建榮自98年12月起遲未給付租金，至
    100年6月份止積欠伊19個月租金、管理費及遲延利息計126
    萬8,910元，經催告未獲置理，伊已終止系爭租賃契約，抗
    告人林建榮與連帶保證人即抗告人黃國彥應連帶負給付之責
    ，伊對於抗告人有上開債權存在之事實，業據提出房屋租賃
    契約書（原法院卷第14至17頁）、催告並終止租約通知書及
    限時掛號函件執據（原法院卷第27、28頁）為證，足認相對
    人就假扣押請求已為相當之釋明。至抗告意旨所稱因相對人
    擅將系爭房屋排水管路以水泥封堵，屋內因而淹水，致其受
    有55萬5,700元之損害，雙方協商合理賠償及清償租金之方
    式，其因而未付租金，無蓄意積欠租金之情形等語，即令屬
    實，乃有待本案解決之問題，依首開說明，本件假扣押程序
    不得加以審究，尚無以抗告人此部分所辯，否定相對人假扣
    押請求之存在。
四、次查抗告人依系爭租賃契約，應按月於每月1日前給付租金6
    萬元予相對人，然自98年12月起至100年6月止已有19個月租
    金未給付，且於拒付租金後，抗告人黃國彥原有之林森街房
    地業於99年3月29日移轉所有權登記予第三人蕭明生，有財
    政部臺北市國有財產局財產歸屬資料清單（原法院卷第6頁
    ）、土地及建物登記謄本（原法院卷第9、10頁）在卷可稽
    ，足見抗告人黃國彥已就其財產為不利益處分。又其獨資經
    營之新環東傢飾行亦於99年7月歇業，有商業登記歇業登記
    清冊（原法院卷第22頁）在卷可稽，是依一般社會之通念，
    客觀上可認抗告人黃國彥有日後不能強制執行或甚難執行之
    虞。而抗告人林建榮在台北富邦銀行帳號000-000-000000之
    帳戶，於100年5月19日存款餘額為204萬2,286元，至同月31
    日驟減為98萬3,837元，短短12天內有高達105萬餘元遭提領
    之情，有台北富邦銀行對帳單明細（原法院卷第12至13頁）
    在卷可稽。另依財政部臺北市國有財產局財產歸屬資料清單
    （原法院卷第21頁）所示，抗告人林建榮並無投資商業活動
    ，衡諸一般常情當無於短期間內為密集提領鉅款之必要，依
    一般社會之通念，客觀上亦非不得認抗告人林建榮有日後不
    能強制執行或甚難執行之虞。抗告意旨雖稱抗告人林建榮為
    中華民國公有眷舍改建權益促進協會之理事長，就協會資金
    調度負有重責大任，個人銀行帳戶資金隨時進出，乃極為正
    常之事等語，然就此未舉證釋明，況縱抗告人林建榮確實擔
    任中華民國公有眷舍改建權益促進協會之理事長職務，惟該
    協會與抗告人林建榮在法律上分屬不同之行為主體，兩者之
    銀行帳戶迥異，無從逕以抗告人林建榮之帳戶認有何資金調
    度之情事。再觀諸上開台北富邦銀行對帳單明細，全無抗告
    人林建榮與協會間資金往來之記錄，是抗告意旨此部分所辯
    ，委非可採。
五、綜上所述，相對人已就本案請求及假扣押原因為釋明，原法
    院裁定准許相對人以43萬元為抗告人供擔保後，得對於抗告
    人之財產在126萬8,910元範圍內為假扣押，於法並無不合。
    從而，抗告意旨指摘原裁定不當，求予廢棄，委無理由，應
    予駁回。
六、據上論結，本件抗告為無理由，爰裁定如主文。
中    華    民    國   100    年    9     月    22    日
                    民事第十三庭
                        審判長法  官  黃豐澤
                              法  官  賴劍毅
                              法  官  林麗玲
正本係照原本作成。
不得再抗告。
中    華    民    國   100    年    9     月    23    日
                              書記官  陶美玲